【裁判字號】    99,訴,378
【裁判日期】    991123
【裁判案由】    拆除地上物
【裁判全文】
臺灣雲林地方法院民事判決               99年度訴字第378號
原      告  李梅玉
被      告  侯德明
上列當事人間請求拆除地上物事件，本院於民國99年11月9日言
詞辯論終結，判決如下：
    主  文
被告侯德明應將坐落雲林縣北港鎮○○段三六八地號土地上如雲
林縣北港地政事務所民國九十九年十月十一日土地複丈成果圖所
示編號Ａ部分面積一○九‧四三平方公尺之磚造石棉瓦頂平房、
編號Ｂ部分面積二○五‧五八平方公尺之水泥柱石棉瓦頂雞舍、
編號Ｃ部分面積四一一‧七五平方公尺之水泥柱石棉瓦頂雞舍、
編號Ｄ部分面積一‧○六平方公尺之水塔拆除後，並將該部分土
地交還原告，其履行期間為參個月。
訴訟費用由被告負擔。
本判決得假執行。
    事實及理由
一、原告主張：坐落雲林縣北港鎮○○段368 地號土地，地目田
    、面積1,375 平方公尺土地（下稱系爭土地），為原告所有
    ，被告所有之磚造石棉瓦頂平房、雞舍及水塔無權占用系爭
    土地，為此，依民法第767 條規定，提起本件訴訟，請求被
    告拆除系爭土地上之地上物，並將該部分土地返還予原告等
    語。
    並聲明：如主文所示。
二、被告則以：系爭土地上之平房、雞舍及水塔均為被告所有，
    希望原告能給予被告一段時間另覓土地承租及搬遷，另本件
    拆除費用很高，希望原告能協助支出拆除費用等語，資為抗
    辯。
    並聲明：請求駁回原告之訴，訴訟費用由原告負擔。
三、兩造不爭執之事實：
  (一)系爭土地為原告所有。
  (二)系爭土地上之磚造石棉瓦頂平房、水泥柱石棉瓦頂雞舍及水
    塔均為被告所有。
四、得心證之理由：
    本件之爭點在於被告所有之磚造石棉瓦頂平房、雞舍、水塔
    ，是否無權占用系爭土地？原告請求被告拆屋還地，有無理
    由？
  (一)原告主張系爭土地為原告所有，系爭土地如雲林縣北港地政
    事務所99年10月11日土地複丈成果圖即附圖所示編號Ａ部分
    面積109.43平方公尺、編號Ｂ部分面積205.58平方公尺、編
    號Ｃ部分面積411.75平方公尺、編號Ｄ部分面積1.06平方公
    尺分別為被告所有之磚造石棉瓦頂平房、水泥柱石棉瓦頂雞
    舍、水塔占用之事實，業據原告提出土地登記謄本為證，復
    為被告所不爭執，並經本院勘驗現場及囑託雲林縣北港地政
    事務所測量屬實，有勘驗筆錄及雲林縣北港地政事務所繪製
    之土地複丈成果圖1 份附卷可憑，堪信為真實。
  (二)按所有人對於無權占有或侵奪其物所有權者，得請求返還之
    ，對於妨害其所有權者，得請求除去之，有妨害其所有權之
    虞者，得請求防止之，民法第767 條定有明文。次按，以無
    權占有為原因，請求返還所有物之訴，被告對原告就其物所
    有權存在之事實無爭執，而僅以非無權占有為抗辯者，原告
    對於被告無權占有之事實，無舉證責任，被告應就其取得占
    有，係有正當權源之事實證明之，如不能證明，則應認原告
    之請求為有理由（最高法院72年台上字第1552號判決意旨參
    照）。又請求拆除房屋，應以對房屋有所有權或事實上處分
    權者為被告，請求返還所有物，則應以現在占有該物之人為
    被告。
  (三)經查，系爭土地為原告所有，而系爭土地如附圖所示編號Ａ
    、Ｂ、Ｃ、Ｄ部分之土地則分別為被告所有之磚造石棉瓦頂
    平房、水泥柱石棉瓦頂雞舍、水泥柱石棉瓦頂雞舍、水塔占
    用，已見前述，被告既未能舉證證明其有何占有使用系爭土
    地之法律權源，顯為無權占用系爭土地，原告自得本於其所
    有權請求被告除去其侵害，將系爭土地上如附圖所示編號Ａ
    部分面積109.43平方公尺之磚造石棉瓦頂平房、編號Ｂ部分
    面積205.58平方公尺之水泥柱石棉瓦頂雞舍、編號Ｃ部分面
    積411.75平方公尺之水泥柱石棉瓦頂雞舍、編號Ｄ部分面積
    1.06平方公尺之水塔拆除後，並將該部分土地交還原告。
  (四)被告雖辯稱：希望原告能協助支出拆除費用，及請求原告給
    予被告一段時間另覓土地承租及搬遷等語。經查，被告請求
    原告協助支出拆除費用云云，於法無據，自無足取。至被告
    請求原告給予一段期間另覓土地承租及搬遷等語，按判決所
    命之給付，其性質非長期間不能履行，或斟酌被告之境況，
    兼顧原告之利益，法院得於判決內定相當之履行期間或命分
    期給付。經原告同意者，亦同，民事訴訟法第396 條第1 項
    定有明文。本院審酌被告占有系爭土地使用多年，拆除地上
    物返還土地非立時可就，而被告另覓土地拆除及搬遷不易，
    為期兼顧被告之家居、生計，爰依法酌定履行期間為三月，
    以資兼顧被告之利益。
  (五)從而，原告依民法第767 條規定，請求被告將系爭土地如附
    圖所示編號Ａ部分面積109.43平方公尺之磚造石棉瓦頂平房
    、編號Ｂ部分面積205.58平方公尺之水泥柱石棉瓦頂雞舍、
    編號Ｃ部分面積411.75平方公尺之水泥柱石棉瓦頂雞舍、編
    號Ｄ部分面積1.06平方公尺之水塔拆除後，並將該部分土地
    交還原告，為有理由，應予准許。
五、訴訟費用負擔之依據：民事訴訟法第78條。
中    華    民    國    99    年    11    月    23    日
                  民事第一庭    法  官  冷明珍
以上正本係照原本作成
如對本判決上訴，須於判決送達後20日內向本院提出上訴狀。如
委任律師提起上訴者，應一併繳納上訴審裁判費。
中    華    民    國    99    年    11    月    23    日
                                書記官  曾玲玲

司法院資訊處製作；財團法人民間司法改革基金會備份。
